【裁判字號】    97,交抗,969
【裁判日期】    970930
【裁判案由】    聲明異議
【裁判全文】
臺灣高等法院臺中分院交通事件裁定     97年度交抗字第969號
抗 告 人即
原處分機關  交通部公路總局臺中區監理所臺中市監理站
法定代理人  乙○○
受處分人    甲○○
上列抗告人因受處分人違反道路交通管理處罰條例聲明異議案件
，不服臺灣彰化地方法院中華民國97年7月11日所為裁定（97年
度交聲字第974號），提起抗告，本院裁定如下：
    主  文
抗告駁回。
    理  由
一、抗告意旨略以：(一)觀諸違規查詢報表，受處分人甲○○（以
    下簡稱為「受處分人」）第I00000000號酒後駕車違規案，
    業經受處分人向彰化監理站提出異議，臺灣彰化地方法院以
    97年度交聲字第352號裁定確定，全案予以異議駁回，裁定
    文並未就該案吊扣駕照部分另諭知應吊扣小客車駕駛執照，
    受處分人已於民國（下同）97年3月24日至彰化監理站繳納
    罰鍰並執行吊扣汽車駕照12個月完成結案，而吊扣部分，彰
    化監理站謹依前述裁定及道路交通管理處罰條例第35條規定
    ，按現行交通部函示執行吊扣汽車駕駛執照12個月，即吊扣
    所有駕照資格，先予敘明。(二)本案受處分人遭警方舉發於汽
    車駕照吊扣期間駕駛營業大貨曳引車，本站參核受處分人之
    違規紀錄及其汽車駕照吊扣歷史登載資料所為之裁處，並無
    違誤，今裁定書理由四、所述「．．原處分機關未審酌原吊
    扣處分係吊扣受處分人之小客車駕駛執照．．」部分，恐有
    誤解，請將原裁定關於「原處分關於『罰鍰新台幣陸萬元』
    及『吊銷駕駛執照、壹年內禁考』部分廢棄。上開廢棄部分
    不罰。」撤銷，維持原裁決等語。
二、按汽車駕駛人飲用酒類後其吐氣所含酒精濃度超過每公升0.
    25毫克者，不得駕車；汽車駕駛人，駕駛汽車經測試檢定有
    酒精濃度超過規定標準者，處新臺幣（下同）15,000元以上
    60,000元以下罰鍰，並當場移置保管其車輛及吊扣其駕駛執
    照1年，道路交通安全規則第114條第2款、道路交通管理處
    罰條例第35條第1項第1款分別定有明文。道路交通管理處罰
    條例第35條第1項第1款前段既將汽車及駕駛執照併列，而不
    稱「吊扣其全部種類駕駛執照」，解釋上當係指同一等級之
    汽車駕駛執照而言；再者，依95年3月1日修正施行前之道路
    交通管理處罰條例第68條規定，汽車駕駛人，因違反本條例
    及道路交通安全規則之規定：「受吊扣或吊銷駕駛執照處分
    時，吊扣或吊銷其持有各級車類之駕駛執照。」係以立法之
    方式解釋為「違規人持有之各級車類之駕駛執照，均應予吊
    扣。」然道路交通管理處罰條例第68條嗣於94年12月14日經
    總統公布修正條文，於95年3月1日施行，修正施行後之條文
    業已刪除「吊扣或」等規定，即已將「受吊扣駕駛執照之處
    分係指吊扣其持有各級車類之駕駛執照」部分之立法解釋廢
    除，則就吊扣駕駛執照處分，自應回歸一般之原則；再觀諸
    同條例第68條之修正理由，乃係舊法將違法或違規駕駛人所
    持有各級車類之駕駛執照一併吊扣，失之過酷，影響人民工
    作及生活甚鉅（參照立法院公報第94卷第70期第135至138頁
    ），故依修正後之該條規定，受吊扣駕駛執照處分時，僅能
    吊扣違規當時所駕車類之駕駛執照，不再吊扣其持有各級車
    類之駕駛執照。綜上，若駕駛自用小客車而有上開情況，除
    處罰鍰外，並當場移置保管該自用小客車及吊扣其自用小客
    車駕駛執照1年，不得任意擴張解釋，再將各級車類之駕駛
    執照一併吊扣，此為當然之理。
三、經查：
  (一)本件受處分人於汽車駕駛執照吊扣期間（自97年3月24日起
    至98年3月23日止）內之97年6月25日凌晨1時21分，駕駛HT-
    583號營業大貨曳引車在國道一號公路北上131公里處，因駕
    照吊扣期間駕車行駛公路違規，依道路交通管理處罰條例第
    21條之1第1項第7款及第2項、第3項規定處新臺幣（下同）
    60,000元罰鍰，並吊銷駕照，1年內禁考，罰鍰及駕駛執照
    限於97年8月1日前繳納、繳送乙情，為受處分人所不爭執，
    且有內政部警政署國道公路警察局公警局交字第Z00000000
    號舉發違反道路交通管理事件通知單及交通部公路總局臺中
    區監理所臺中市監理站97年7月2日裁監稽違字第裁61-Z0000
    0000號違反道路交通管理事件裁決書影本各1紙在卷可稽（
    見臺灣彰化地方法院97年度交聲字第974號卷第8頁、第9頁
    ）。且受處分人前因「汽車駕駛人，駕駛自用小客車，酒精
    濃度超過規定標準」之違規行為，遭交通部公路總局臺中區
    監理所彰化監理站於97年2月4日以彰監四字第裁64-I000000
    00號違反道路交通管理事件裁決書裁處罰鍰19,500元，吊扣
    駕駛執照12個月，雖受處分人亦就上開裁決聲明異議，惟經
    臺灣彰化地方法院於97年3月4日以97年度交聲字第352號裁
    定異議駁回而確定，亦有上開裁定1份在卷可稽（見臺灣彰
    化地方法院97年度交聲字第974號卷第10頁）。是受處分人
    於上開駕駛執照吊扣期間內之97年6月25日凌晨1時21分，駕
    駛HT-583號營業大貨曳引車在國道一號公路北上131公里處
    違規之事實，足堪認定。
  (二)次查，依道路交通安全規則第61條第1項第1款規定，汽車駕
    駛人取得高一級車類之駕駛資格者，應換發駕駛執照，並准
    其駕駛較低級車類之車輛，已領有聯結車駕駛執照者，得駕
    駛小型車。本件受處分人前因酒後駕駛自用小客車，經依法
    吊扣其小客車駕駛執照，惟因道路交通安全規則對於汽車駕
    駛執照之管理，採取一照原則，受處分人領有最高級之職業
    聯結車駕駛執照，致無較低級車類之小客車駕駛執照可供吊
    扣，原處分機關乃於執行上揭吊扣受處分人駕駛執照處分時
    ，逕予吊扣其職業聯結車駕駛執照。惟此種執行方式係源於
    道路交通安全規則關於「一照原則」與修正後「吊扣」規定
    之駕駛執照管理問題，要不能因執行困難或法規漏洞，即置
    立法修正通過之條文不予遵守適用，遽擴張解釋認本件前開
    吊扣處分係吊扣受處分人之全部種類駕駛執照。是以，上開
    吊扣處分雖未限定所應吊扣之駕駛執照種類，惟揆諸道路交
    通管理處罰條例第68條修正意旨，其吊扣之駕駛執照自僅有
    受處分人之小客車駕駛執照。
  (三)道路交通管理處罰條例第21條之1第1項第7款固規定：「汽
    車駕駛人駕駛聯結車、大客車、大貨車，有下列情形之一者
    ，汽車所有人及駕駛人各處4萬元以上8萬元以下罰鍰，並當
    場禁止其駕駛：七駕駛執照吊扣期間駕車。」惟揆前說明，
    解釋該條規定意旨時，亦應解釋為「駕駛執照吊扣期間駕駛
    『須領有該等級駕駛執照』之車輛」，方屬適法，若將之擴
    張解釋為任一等級之駕駛執照經吊扣，即不得駕駛所有車輛
    ，顯然即與道路交通管理處罰條例第68條規定之修法意旨相
    悖，而有違上開修法意旨，至為灼然。從而，受處分人所吊
    扣之駕駛執照係自用小客車之駕駛執照，其職業大貨車駕駛
    執照既未經吊扣，則其於97年6月25日駕駛營業大貨曳引車
    ，要難認該當於道路交通管理處罰條例第21條之1第1項第7
    款「汽車駕駛人駕駛執照吊扣期間駕駛聯結車、大客車、大
    貨車」之違規。
  (四)從而，原審法院以本件抗告人未審酌新修正之道路交通管理
    處罰條例第68條之規定，復未審酌原吊扣處分係吊扣受處分
    人之小客車駕駛執照，逕以汽車駕駛人於「駕駛執照吊扣期
    間駕駛聯結車、大客車、大貨車」為由，而依同條例第21條
    之1第1項第7款及第2項、第3項規定，對受處分人裁處罰鍰6
    萬元及吊銷駕駛執照（原裁定理由誤載為「吊銷駕駛執照1
    年」），1年內禁考之處分，於法尚有未合，受處分人就此
    部分聲明異議為有理由，因而將受處分人上開關於「罰鍰6
    萬元」及「吊銷駕駛執照、壹年內禁考」部分之處分，均予
    撤銷不罰，本院經核尚無不合，抗告人徒以上開理由提起抗
    告，請求本院撤銷原裁定、維持原處分云云，其抗告為無理
    由，應予駁回。
四、據上論斷，應依道路交通案件處理辦法第25條、第26條，刑
    事訴訟法第412條，裁定如主文。
中    華    民    國    97    年    9     月    30    日
             刑事第十一庭 審判長法  官  陳  朱  貴
                                法  官  郭  同  奇
                                法  官  胡  文  傑
上列正本證明與原本無異。
不得再抗告。
                                書記官  蔡  嘉   萍
中    華    民    國    97    年     9   月     30    日


司法院資訊處製作；財團法人民間司法改革基金會備份。
